臺灣高等法院民事判決
                                    108年度上易字第792號
上  訴  人  A01
            A02
            A03
共      同
訴訟代理人  廖晏崧律師
            黃品喆律師
被 上 訴人  A04
            A05
兼 上 二人
訴訟代理人  A06
上列當事人間請求侵權行為損害賠償事件，上訴人對於中華民國
108年4月18日臺灣新北地方法院107年度訴字第2228號第一審判
決提起上訴，本院於108年12月3日言詞辯論終結，判決如下：
    主      文
原判決關於駁回上訴人A02、A03後開第二項之訴部分，暨除確定
部分外訴訟費用之裁判均廢棄。
被上訴人應連帶給付上訴人A02、A03各新臺幣壹萬伍仟元，及均
自民國一百零八年二月一日起至清償日止，按年息百分之五計算
之利息。
其餘上訴駁回。
第一審（除確定部分外）、第二審訴訟費用，由上訴人A01負擔
三分之一，A02、A03各負擔九十分之二十九，餘由被上訴人連帶
負擔。
    事實及理由
壹、程序方面：
    按司法機關所製作必須公示之文書，不得揭露性侵害被害人
    之姓名、出生年月日、住居所及其他足資識別被害人身分之
    資訊，性侵害犯罪防治法第12條第2項定有明文。本件判決
    關於上訴人、被上訴人之真實姓名、年籍、住所等資訊，依
    上開規定均分別以A01、A02、A03及A04、A05、A06稱之（真
    實姓名、年籍、住所均詳卷），不予揭露足資識別被害人之
    相關資訊，合先敘明。
貳、實體方面：
一、上訴人主張：上訴人A01與被上訴人A04（以下均逕稱姓名）
    於民國98年6月30日、98年8月26日、98年9月5日、98年9月2
    0日、98年10月1日合意性交（以下合稱系爭事件），而A01
    當時僅有13歲，A04乃侵害A01之身體、名譽、貞操權，並侵
    害A01父母即上訴人A02、A03（以下逕稱姓名）之監護權等
    身分法益。A01因系爭事件面臨一連串調查、指責與內心自
    我否定等精神痛苦，及需接受訓誡及感化教育，並至○○市家
    暴暨性侵害防治中心接受長達2年之心理輔導等處置，致A01
    於身心發育尚未完全成熟之狀態下，因系爭事件造成性觀念
    偏差，致干擾身心發展，更影響A01之心理及學業甚鉅。而A
    02、A03因系爭事件擔憂A01於事發後之身體及精神狀況，終
    日憂心而鬱鬱寡歡，受有相當程度之痛苦及憂慮。且A02更
    因此與A01於情感上產生難以抹滅之隔閡，上訴人之家庭已
    不復圓滿，再難享有天倫之樂。又A01受侵害時年僅13歲，
    且A02、A03均為未諳法律之民眾，且就A01受侵害之事並不
    知悉，直至A01就讀大學法律系，於106年6月修讀完整之民
    法債篇總則後，方知A04於98年間與之性交之行為，係對A01
    之侵權行為，則上訴人提起本件訴訟並未罹於時效，爰依民
    法第184條第1、2項、第195條第1項前段、第3項規定，求為
    命A04及系爭事件發生時法定代理人即被上訴人A05、A06（
    以下逕稱姓名）連帶賠償上訴人各新臺幣（下同）45萬元，
    及自起訴狀繕本送達之翌日起至清償日止，依週年利率5%計
    算之利息（上訴人於原審尚有主張A02、A03債權讓與A01之
    先位聲明：被上訴人應連帶賠償A01135萬元，及自98年6月3
    0日起至清償日止，按年息5%計算之利息，及備位聲明係請
    求命給付部分另以自98年6月30日起算利息；被上訴人於原
    審另主張A04於98年6月30日係遭A01強制性交未遂為由，反
    訴請求上訴人應連帶賠償被上訴人10萬元本息。原審就本反
    訴分別為上訴人全部敗訴、被上訴人全部敗訴之之判決。上
    訴人就備位之訴部分，提起一部上訴，即除本金外，利息僅
    就自起訴狀繕本送達翌日即107年9月20日起算部分提起上訴
    。是上訴人就先位之訴、備位之訴98年6月30日至107年9月1
    9日之利息、及被上訴人就反訴部分，均未聲明不服，此等
    部分均業已敗訴確定）。並上訴聲明：（一）原判決關於駁
    回上訴人後開第二項之訴部分廢棄。（二）被上訴人應連帶
    給付上訴人各45萬元，及均自起訴狀繕本送達翌日起至清償
    日止，按年息5%計算之利息。
二、被上訴人則以：上訴人指稱A04為侵權行為之時點為98年間
    ，至渠等於107年9月11日提起本件訴訟均已逾民法第197條
    第1項之2年消滅時效期間。又A01所陳稱98年8月26日之性交
    過程與98年9月5日事實地點均相同，98年8月26日之性交並
    非事實；A04與A01於98年9月20日並未為性交行為；98年6月
    30日、98年9月5日及98年10月1日事件，均係A01引誘並性騷
    擾A04，A04當場向A01表示拒絕，不想要一直被A01性猥褻，
    但仍然被A01以言語和器官（手和性器官）不斷逼迫到答應
    為止，違反A04拒絕性交意願，並非合意性交等語，資為抗
    辯。並答辯聲明：上訴駁回。
三、兩造不爭執事項（本院卷第215、216頁）
  ㈠A01與A04分別於98年9月5日、98年10月1日性交，當時A01與A
    04均年僅13歲。
  ㈡A01父母為A02、A03；而A05、A06為A04之父母。
四、茲就兩造之爭點及本院之判斷，分述如下：
  ㈠A01與A04是否有於98年6月30日、98年8月26日、98年9月5日
    、98年9月20日、98年10月1日為性交行為？是基於合意或違
    反A04之意願？
  ⒈98年6月30日部分
    上訴人主張該日上午10點結業式後，A01與A04相約結伴回家
    ，想找個地方偷嘗禁果，就先到○○國中司令台後方，後又感
    覺不夠隱密，於是走回○○國中三樓女廁內，A01及A04性器有
    接觸但未能插入，最後作罷等情，業據A04於臺灣○○地方法
    院（下稱○○地院）000年少調字第000號案件（下稱000年少
    調案件）在106年6月10日警詢時陳稱：「（問：據00000000
    00（即A01）…陳述，在98年6月30日10時許，於結業式後與
    你在女廁內發生性交猥褻行為，是否屬實？）有。」等語（
    見本院卷第258頁），互核相符，堪信為真實。被上訴人固
    辯稱A01違反A04之意願等語，然未能舉證以實其說，尚難採
    信。
  ⒉98年8月26日及98年9月5日部分
  ⑴上訴人主張A01與A04於98年8月26日約在○○市○○區（99年12月
    25日改制前為○○縣○○市，下同）○○街旁○○公園，A04那天身
    穿一件黑白相間的蛋糕裙，牽A01走進溜滑梯裡，後來A01及
    A04走進了○○公園停車場的女廁內，然後合意性交。A01及A0
    4又於98年9月5日上午9時30分許，同樣約在○○公園，一開始
    只是聊天、喝飲料，後來一起走進公園左邊的地下停車場樓
    梯間，往下走的第一層平台，A01及A04先接吻，然後A01撫
    摸A04的胸部及背部，詢問「可不可以放進去？」，A04同意
    後，雙方合意性交等語。被上訴人辯稱上訴人所指98年8月2
    6日合意性交實與98年9月5日為同一事件，雙方在98年8月26
    日並無性交行為等語。
  ⑵A01於本件主張98年8月26日雙方發生性交行為之經過情形，
    與A04於○○地院00年少調字第0000號案件（下稱00年少調案
    件）在98年10月21日警詢時陳稱雙方於98年9月5日發生性交
    行為之過程，完全相同，此有前述98年10月21日警詢筆錄可
    考（見本院卷第253頁），且A01於該案件警詢時陳稱雙方第
    一次發生性交行為是在98年9月5日（應不含98年6月30日性
    交未遂之事件在內，見原審卷一第123頁），A04於000年少
    調案件警詢時則依據A01陳述事實經過情形，陳稱雙方第一
    次發生性交行為是在A01所陳述之98年8月26日（見原審卷一
    第328、330頁），可見A01於本件所主張98年8月26日事件，
    應為其於98年10月21日警詢時所稱98年9月5日事件，是被上
    訴人辯稱二者實為同一事件，已非無據。又A01於000年少調
    案件警詢時陳稱其僅記得雙方有4次性交猥褻行為，日期為9
    8年6月30日、98年8月26日、98年9月20日、98年10月1日等
    語（見原審卷一第332至335頁），及其所製作之「98年6月3
    0日至10月1日性侵害發生時間簡圖」亦僅記載前述4次事件
    （見原審卷一第339、340頁），以及其所提98年11月4日之
    日記內容僅有98年8月26日事件，亦無98年9月5日事件；而
    其於原審提出107年10月18日「民事補正狀」始改稱雙方於9
    8年6月30日、98年8月26日、98年9月5日、98年9月20日、98
    年10月1日為合意性交（見原審卷一第159頁），顯有疑義，
    是以上足認上訴人主張98年8月26日性交行為，應非可信。
  ⑶再參酌A01在98年間經警局移送於98年9月5日及98年9月20日
    與A04合意性交各一次，並經○○地院00年度少護字第0000號
    裁定A01應予訓誡，此有前開00年度少護字第0000號裁定宣
    示筆錄及警局移送書可稽（見原審卷一第13、14、193、194
    頁），因此，堪認A01與A04是在98年9月5日合意性交，在98
    年8月26日並無性交行為，上訴人就此部分（98年8月26日）
    依侵權行為法律關係，請求損害賠償，自屬無據。
  ⒊98年9月20日部分
    上訴人主張A01和A04一家人於98年9月20日一起出遊，16時
    許回到A04家後，A01及A04在A04房間內，雙方先在床上接吻
    ，然後A01親A04的鎖骨、胸部，之後合意性交乙情，核與A0
    4於000年少調字案件警詢時陳稱：「（問：據0000000000…
    陳述，在98年9月20日16時許，與你在房間內發生性交猥褻
    行為，是否屬實？）有。」等語見原審卷一第328、329頁）
    相符，自堪採信。被上訴人辯稱A04與A01於98年9月20日並
    未為性交行為云云，即非可取。
   ⒋98年10月1日部分
    上訴人主張A01於98年10月1日16時放學，準備要騎車回家，
    A04突然擋在面前，說「我家沒有人，拜託你陪我回去」，A
    01說「不要，我們已經分手了」，但A04卻緊緊抓住A01的腳
    踏車車頭不讓A01離去，A01最後只好同意，回到A04家後，A
    04突然轉過身來擁抱並親吻A01，脫A01的襯衫，A01掀起A04
    的衣服，把A04撲倒在她家沙發上，用嘴吸允A04的乳頭、用
    手搓揉A04的胸部，然後合意性交等情，業據A04於000年少
    調案件警詢時陳述有前述合意性交行為（見本院卷第259頁
    ），堪信為真實。被上訴人雖辯稱A01違反A04之意願等語，
    然未能舉證以實其說，尚難採信。
  ⒌綜上，A01與A04於98年6月30日合意性交未遂即應屬合意猥褻
    行為，及於98年9月5日、98年9月20日、98年10月1日合意性
    交行為各一次乙情，洵堪認定。
  ㈡A04是否不法侵害A01之身體、名譽、貞操權，並侵害A02、A
    03之監護權等身分法益？
  ⒈按「因故意或過失，不法侵害他人之權利者，負損害賠償責
    任。」、「不法侵害他人之身體、健康、名譽、自由、信用
    、隱私、貞操或不法侵害其他人格法益而情節重大者，被害
    人雖非財產上之損害，亦得請求賠償相當之金額。」、「前
    二項規定，於不法侵害他人基於父、母、子、女或配偶關係
    之身分法益而情節重大者，準用之」，民法第184條第1項前
    段、第195條第1項前段、第3項定有明文。又「無行為能力
    人或限制行為能力人，不法侵害他人之權利者，以行為時有
    識別能力為限，與其法定代理人連帶負損害賠償責任。」，
    民法第187條第1項前段亦定有明文。而身體權係指以保持身
    體完全為內容之權利，破壞身體完全，即構成對身體權之侵
    害；貞操權係為保護個人對性行為或身體親密接觸等行為之
    自主決定權所設。故違反他人之性自主意思而親密接觸該他
    人之身體，自屬侵害他人之貞操權；而無性自主能力之人，
    並無同意他人親密接觸身體之意思能力，雖得其同意而與之
    相姦，仍不能阻卻侵害其貞操權之違法性（最高法院66年台
    上字第3484號判例意旨參照）。
  ⒉查A01與A04於98年6月至10月間均年僅13歲，此為兩造所不爭
    執（見不爭執事項㈠），且A01與A04當時為同班同學並為男
    女朋友關係乙情，業據A01與A04於00年少調案件及000年少
    調案件警詢時陳述明確（見本院卷第252、258頁，原審卷一
    第332、123頁），是A01與A04當時均明知雙方皆為未滿14歲
    之男女，而未滿14歲之男女，身體發育未臻健全，性知識尚
    有不足，A01與A04竟仍於98年6月30日合意性交未遂即應屬
    合意猥褻行為及於98年9月5日、98年9月20日、98年10月1日
    合意性交行為，A01與A04自屬分別故意不法侵害對方之身體
    權、貞操權。又A05、A06為A04之父母，A04為上開侵權行為
    時係13歲之限制行為能力人，為國中學生，已有識別能力，
    A05、A06對於其未成年之子即A04，依民法第1084條第2項規
    定負有保護及教養之權利義務，對其行為當然負監督之責，
    應與A04負連帶損害賠償責任。再者，A02、A03為A01之父母
    ，對A01有保護及教養之權利義務，此為父母對未成年子女
    因親子關係所生之身分法益即親權，而A01遭逢受A04之上開
    不法侵害事件，其父母自受有痛苦，須較平時付出更多之心
    力，已對保護及教養之實施造成額外之負擔，堪認A02、A03
    基於父母關係之身分法益受損而情節重大。因此，上訴人得
    依侵權行為之法律關係，請求被上訴人連帶賠償精神上損害
    。
  ㈢上訴人之侵權行為損害賠償請求權，是否罹於消滅時效？
  ⒈按「因侵權行為所生之損害賠償請求權，自請求權人知有損
    害及賠償義務人時起，二年間不行使而消滅，自有侵權行為
    時起，逾十年者亦同。」，民法第197條第1項定有明文。而
    所謂知有損害及賠償義務人之知，係指明知而言。如當事人
    間就知之時間有所爭執，應由賠償義務人就請求權人知悉在
    前之事實，負舉證責任（最高法院72年台上字第1428號判例
    要旨參照）。惟如請求權人為無行為能力或限制能力之未成
    年人，其知悉與否，按之民法第105條前段規定，當就法定
    代理人決之，尚不得以該未成年人本人未得知而主張自本人
    知悉之時起算（最高法院104年台上字第1744號判決要旨參
    照） 。
  ⒉98年9月5日及98年9月20日合意性交行為部分
  ⑴查上訴人所主張之上列2次合意性交，於行為時，A01為13歲
    ，揆諸前揭說明，就本件A01之請求權而言，自應以當時為A
    01之法定代理人即A02、A03知悉時點為消滅時效計算時點。
    又A02、A03自承於98年間即知悉A01與A04間上列2次合意性
    交行為等語（見本院卷第232頁）。因此，A01遲至107年8月
    24日始提起本件訴訟（見原審卷一第9頁之收狀戳章），A02
    、A03遲至108年1月25日始於原審追加起訴而為請求（見原
    審卷一第393頁之收狀戳章），是就上列2次合意性交行為，
    上訴人三人均顯已逾2年消滅時效期間。另A01於000年0月00
    日滿20歲，有戶籍謄本在卷可考（見原審卷一第13頁），故
    縱使自斯時起算消滅時效期間2年（僅係假設，並非矛盾）
    ，於107年1月31日滿2年期間，A01遲至107年8月24日始提起
    本件訴訟，亦顯已逾2年消滅時效期間。
  ⑵A02、A03主張其等基於社會通念及欠缺法學知識，未諳A04上
    列2次合意性交行為係不法侵害其等身為A01父母之身分法益
    之侵權行為，而無從行使其侵權行為之請求權利，其等於A0
    1就讀大學法律系於106年6月間修讀完整民法債篇總則之時
    ，始知悉A04上述行為係屬侵權行為，時效期間應自該時起
    算云云，然法律經總統公布施行，即足推認為全民所知悉，
    故尚不得以不知法律為由，而認消滅時效期間無從進行（詳
    後所述），A02、A03前開所辯，並非可取。
  ⒊98年6月30日及98年10月1日合意猥褻及性交行為部分
  ⑴關於A01部分
  ①查A01分別於98年6月30日及98年10月1日與A04合意猥褻及性
    交行為，自於當時即知悉A04有上開侵權行為，則其於000年
    0月00日滿20歲應知悉有損害，卻遲至107年8月24日始提起
    本件訴訟，已逾2年消滅時效期間。
  ②A01舉最高法院46年台上字第34號判例及89年度台上字第485
    號判決，主張其於98年間，基於年齡、社會通念、法學知識
    、遭承辦員警拒絕報案，未諳其所受之損害核屬侵權行為之
    侵害，甚至並無理解其受有損害，而無從行使其侵權行為之
    請求權利，是其侵權行為之主觀消滅時效應自其於大學就讀
    法律學系在106年6月間修讀完整之民法債篇總則之際，始計
    算消滅時效之進行云云。惟按「民法第128條規定消滅時效
    ，自請求權可行使時起算。所謂『可行使時』，係指請求權人
    行使其請求權，客觀上無法律上之障礙而言，要與請求權人
    主觀上何時知悉其可行使無關。倘請求權人因疾病、權利人
    不在、權利存在之不知或其他事實上障礙，不能行使請求權
    者，則時效之進行不因此而受影響。」（最高法院101年度
    台上字第1030號、84年度台上字第2542號及85年度台上字第
    2340號裁判要旨參照），查A01為98年6月30日及98年10月1
    日合意猥褻及性交行為人之一，當時已完全知悉A04之侵權
    事實及A04為侵權行為人，至其成年時即得自行主張權利，
    至於A01稱其當時不知A04之行為構成侵權行為及其有損害，
    106年6月間修讀完整之民法債篇總則才知悉云云，亦是屬A0
    1個人事實上之障礙不能行使請求權，揆諸前揭最高法院裁
    判意旨，並不能阻止時效之進行，是A01前開主張，洵非有
    據。
  ③按民法第129條第1項第2款所稱之承認，乃債務人向請求權人
    表示認識其請求權存在之觀念通知（最高法院61年台上字第
    615號判例要旨參照），又債務人於時效完成後對於債務所
    為之承認，必須債務人為承認時已知時效完成，而仍為承認
    債務之表示，始可認為其有拋棄時效利益之默示意思表示，
    若債務人不知時效完成，對於其得享受時效利益之事實尚無
    所悉，其所為之承認，自無從推認有默示同意拋棄時效利益
    之意（最高法院95年度台上字第887號裁判要旨參照）。本
    件A01主張A04於106年4月2日在與其對話中，業自承確曾對
    其為侵權之行為，核屬上開民法第129條承認之行為，是其
    請求權之消滅時效應自斯時重行起算云云，查A01提出雙方
    於106年4月2日在網路上之對話為：A01：「…你應該沒有健
    忘到我們上過床都忘記吧，但其實我不明白的是，那時候你
    為什麼會選擇把事情告訴你爸媽，不說不是什麼事情都沒有
    嗎」，A04：「因為月經沒來啊哈…」，A01：「…我聽你媽說
    ，你是月經來了才把事情說出來的疑」，A04：「沒阿…嗯原
    因就是醬阿，真的是怕懷孕」等語（見原審卷一第219至221
    頁），是前揭對話中並未指明係何時之性交行為，且前揭對
    話內容為A01詢問A04當初將雙方合意性交乙情告訴母親之原
    因，A04亦僅是單純說明原因，並無向請A01表示認識其損害
    賠償請求權存在，難認有「承認」之情事，再者，A04之母
    於00少調案件僅指訴A01與A04於98年9月5日為性交行為，此
    有A06之警詢筆錄可稽（見原審卷一第133至135頁），00年
    少調案件僅針對A04與A01於98年9月5日及98年9月20日之合
    意性交行為，此有該案件警詢筆錄及○○地院00年度調字第00
    0號調解筆錄在卷可稽（見原審卷一第121至125、143頁），
    並經本院調閱00年少調案件卷宗及○○地院00年度調字第000
    號卷宗查明屬實，而該2次行為已於100年間罹於消滅時效，
    固已如前述，然從前揭對話，並無從證明A04於對話時已知
    時效完成，而仍為承認債務之情，A01復未舉證以實其說，
    其稱A04有承認云云，即非可取。
  ④A01主張其時至108年2月間，始知其因系爭事件而患有創傷後
    壓力症候群，是其至少於懷疑罹患精神性疾病而求診時始屬
    得行使請求權之狀態，其請求權自未罹於時效云云，並提出
    安興精神科診所108年2月9日、108年2月16日、108年2月23
    日、108年3月2日預約單為證（見原審卷一第457至463頁）
    。惟查，前開預約單至多僅能證明A01預約於前揭日期至精
    神科診所就診，無從證明A01罹患創傷後壓力症候群或罹患
    導致其無法行使權利之精神疾病，故A01前開主張亦無可取
    。
  ⑵關於A02、A03部分
    A02、A03主張其等於98年間就A04與A01於98年6月30日及98
    年10月1日之合意性交行為，並無所知，於本件訴訟程序中
    即107年7月20日始知悉等語，查00年少調案件僅針對A04與A
    01於98年9月5日及98年9月20日之合意性交行為，已如前述
    ，且A01於106年6月間始就98年6月30日及98年10月1日事件
    提出刑事告訴，此有A01警詢筆錄可稽（見原審卷一第331至
    336頁），被上訴人復未舉證證明A02、A03知悉時間在107年
    7月20日或106年6月之前，堪認A02、A03於107年7月20日或1
    06年6月間始知悉上列2次合意性交行為，因此，A02、A03於
    108年1月25日就此部分追加起訴而為請求，尚未逾2年消滅
    時效期間。
  ⒋綜上，僅A02、A03就前述98年6月30日及98年10月1日之合意
    性交猥褻行為部分之損害賠償請求權尚未罹於時效，被上訴
    人就此部分為時效抗辯，即非有理由。上訴人就前述98年9
    月5日及98年9月20日之合意性交行為與A01就前述98年6月30
    日及98年10月1日之合意性交猥褻行為之損害賠償請求權，
    均已罹於消滅時效期間，被上訴人就該等部分為時效抗辯，
    拒絕給付，自屬有據。
  ㈣上訴人依民法第184條第1、2項、第195條第1項前段、第3項
    規定，請求被上訴人連帶賠償上訴人各45萬元本息，有無理
    由？
  ⒈按慰撫金之多寡，應斟酌雙方之身分、地位、資力與加害程
    度，及其他各種情形核定相當之數額，該金額是否相當，自
    應依實際加害情形與被害人所受之痛苦及雙方之身分、地位
    、經濟狀況等關係決定之（最高法院51年台上字第223號判
    例意旨參照）。
  ⒉查A02、A03為A01之父母，對A01有保護及教養之權利義務，
    因A04與A01前述98年6月30日及98年10月1日之合意性交猥褻
    行為，精神上自受有痛苦。又A01目前就讀大學，尚無工作
    、A02高職畢業，從事承攬泥作、裝潢工程之工作，收入不
    穩定、A03高職畢業，為專職家管等情，業據上訴人陳明在
    卷（見本院卷第157、158頁）；A04目前就讀大學，尚無工
    作、A05專科畢業，從商、A06專科畢業，目前為家管等情，
    亦據被上訴人陳明在卷（見本院卷第289、291頁）。另A01 
    106年收入為45,000元、107年收入0元，名下無財產、A02於
    106年、107年均無報稅所得，名下有汽車5輛、A03於106年
    、107年均無收入，名下有汽車1輛；A04 106年、107年之年
    收入分別為21,108元、1,960元，名下有投資1筆4,950元、A
    05 106年、107年之年收入分別為982,000元、1,007,775元
    ，名下財產總額2,188,900元、A06 106年、107年之年收入
    分別為10,118元、10,990元，名下財產總額6,754,823元，
    以上有稅務電子閘門財產所得調件明細表可稽（見本院卷第
    85至126頁）。本院審酌上訴人及被上訴人之身分、地位、
    經濟狀況，A04與A01當時是男女朋友，情竇初開，兩小無猜
    ，而合意性交猥褻行為，未使用強制手段，對A01生理及心
    理所造成之負面影響應非深遠，則A02、A03所受痛苦程度尚
    非嚴重等一切情狀，上訴人雖稱A02因此與A01於情感上產生
    難以抹滅之隔閡云云，然縱使屬實（僅係假設），亦係A02
    與A01溝通不良所致，應非前述事件所直接肇致，亦即二者
    間無相當因果關係。是認A02、A03各請求被上訴人連帶賠償
    慰撫金45萬元，尚屬過高，賠償金額應各以1萬5,000元為當
    ，逾前開範圍之請求非有理由。
  ⒊按給付無確定期限者，債務人於債權人得請求給付時，經其
    催告而未為給付，自受催告時起，負遲延責任；其經債權人
    起訴而送達訴狀，與催告有同一之效力；又遲延之債務，以
    支付金錢為標的者，債權人得請求依法定利率計算之遲延利
    息；應付利息之債務，其利率未經約定，亦無法  律可據者
    ，週年利率為百分之五，民法第229條第2項、第233條第1項
    前段、第203條分別定有明文。本件A02、A03請求被上訴人
    連帶賠償上開損害，並無確定給付期限，而A02、A03是於10
    8年1月25日始於原審追加起訴而為請求（見原審卷一第393
    頁之收狀戳章），依上規定，被上訴人自收受「民事訴之追
    加狀」繕本翌日即108年2月1日（108年1月31日送達，見原
    審卷一第393頁之A06之簽收署名）時起，即應負遲延責任。
    是A02、A03請求被上訴人應加計自起訴狀繕本送達翌日即10
    7年9月20日（見原審卷一第31至35頁之送達證書）起至清償
    日止，給付按週年利率5%計算之利息部分，在自108年2月1
    日起算範圍內，即屬有據，逾此部分之請求，則為無理由。
五、綜上所述，A02、A03依民法第184條第1項前段、第195條第3
    項規定，請求被上訴人連帶給付A02、A03各1萬5,000元，及
    自108年2月1日起至清償日止，按年息5%計算之利息部分，
    為有理由，應予准許；逾此部分之請求，為無理由，不應准
    許。A02、A03另依民法第184條第1項後段、2項規定，基於
    重疊合併，為同一聲明請求部分，即無庸再行審酌。從而原
    審就上開應准許部分，為A02、A03敗訴之判決，尚有未洽，
    上訴論旨指摘原判決此部分不當，求予廢棄改判，為有理由
    ，爰由本院廢棄改判如主文第二項所示。至於上訴人之請求
    不應准許部分，原審為上訴人敗訴之判決，並駁回其假執行
    之聲請，經核並無不合，上訴意旨指摘原判決此部分不當，
    求予廢棄改判，為無理由，應駁回此部分之上訴。另就上開
    應准許部分，原判決駁回上訴人假執行之聲請，理由雖有不
    當，但本判決所命被上訴人應連帶給付部分，價額未逾150
    萬元，本院判決後即告確定，無諭知假執行之必要，故結論
    並無不合（主文已包含於其餘上訴駁回內，毋庸另行諭知併
    予廢棄），併予敘明。
六、本件事證已臻明確，兩造其餘之攻擊或防禦方法及所用之  
    證據，經本院斟酌後，認為均不足以影響本判決之結果，  
    爰不逐一論列，附此敘明。
七、據上論結，本件上訴人A01之上訴無理由；A02、A03之上訴
    均為一部有理由、一部無理由，爰判決如主文。
中    華    民    國    108   年    12    月    24    日
                  民事第十七庭
                        審判長法  官   黃雯惠   
                              法  官   林佑珊   
                              法  官   賴秀蘭
正本係照原本作成。
本件正本關於被隱蔽人之身分資料係依性侵害防治法第12條第2
項之規定隱蔽之。
不得上訴。                 
中    華    民    國    108   年    12    月    25    日
                              書記官   林淑貞